最高法院刑事判決　　　　　　　　　　　　　　　八十六年度台上字第四三九六號
　　上 訴 人　甲○○
右上訴人因殺人未遂案件，不服福建高等法院金門分院中華民國八十五年七月十日第
二審判決（八十五年度上訴字第一二號，起訴案號：福建金門地方法院檢察署八十五
年度連偵字第一五號），提起上訴，本院判決如左：
    主  文
原判決撤銷，發回福建高等法院金門分院。
    理  由
本件原判決以公訴意旨略以：上訴人甲○○於民國八十五年二月十九日中午，在連江
縣莒光鄉青帆村十二號，因向告訴人官志賢借車爭執細故，心生不滿，而於同年月二
十五日上午七時三十分許，見告訴人在同上村七十九號雲河飲食店內用餐，竟基於殺
人之犯意，持預藏之菜刀一把，以刀刃方向，朝告訴人頭部、頸部部分等人體要害部
位割劃、砍下，致告訴人閃躲未及而分別受有頭部三處傷口（各長約三公分、二公分
、一公分）、背部一處傷口（長約三公分）之傷害，幸告訴人負傷後即逃離現場，向
警方報案就醫，始倖免於難，因認上訴人涉犯刑法第二百七十一條第二項、第一項之
殺人未遂罪嫌等語。經審理結果以第一審認上訴人係涉犯傷害罪嫌，因告訴人撤回告
訴，而諭知不受理判決，尚有欠洽。因而撤銷第一審關於殺人未遂部分之判決，改判
發回第一審法院，固非無見。
按因第一審法院諭知不受理係不當而撤銷之者，第二審法院固得以判決將該案件發回
第一審法院，但是否發回第一審法院，仍應以認有維持被告審級利益之必要者為限，
並非漫無限制。第二審法院既為事實審法院，自應為必要之調查。如調查結果認為上
訴有理由，第一審判決諭知不受理為不當者，除認有維持被告審級利益之必要者外，
即應依刑事訴訟法第三百六十九條第一項前段規定，將第一審判決經上訴之部分撤銷
，而自為判決，不得逕行發回，始符訴訟經濟之原則。本件原判決認定上訴人非無殺
人之認識與預見，所辯無殺人之故意云云，為無可採，第一審認上訴人係犯傷害罪，
因告訴人撤回告訴而諭知不受理之判決為有欠當，並未說明有何維持上訴人審級利益
之必要，即逕將第一審關於殺人未遂部分諭知不受理之判決撤銷，發回第一審法院，
揆諸前開說明，尚有未洽。況原判決將第一審認定上訴人無殺人犯意之事實變更為上
訴人具有殺人之故意與預見，但未經訊問上訴人、提示檢察官勘驗筆錄及就診證明書
等證據命上訴人辨認陳述意見及辯解之機會，即逕行認定上訴人犯有殺人未遂之犯行
，與直接審理之原則有違。上訴意旨指摘原判決不當，為有理由，應認有發回更審之
原因。
據上論結，應依刑事訴訟法第三百九十七條、第四百零一條，判決如主文。
中      華      民      國    八十六    年      七      月     十八     日
                              最高法院刑事第十庭
                                  審判長法官  吳  雄  銘
                                        法官  池  啟  明
                                        法官  陳  宗  鎮
                                        法官  石  木  欽
                                        法官  吳  火  川
      右正本證明與原本無異
                                              書  記  官
中      華      民      國    八十六    年      七      月    二十三    日
